臺灣新北地方法院三重簡易庭簡易民事判決
                                    111年度重簡字第163號
原        告  夏承漢  
兼訴訟代理人  夏純彩  
被        告  翁子芊    住台北市○○區○○○路0段00巷00                          弄00號0樓
訴訟代理人    蔡宜興  
上列當事人間請求侵權行為損害賠償事件，經本院刑事庭移送前
來（110年度審交附民字第722號），經本院於民國111年3月29日
言詞辯論終結，判決如下：
    主  文
原告之訴及假執行之聲請均駁回。
    事  實  及  理  由
一、原告主張：緣被告於民國109年10月27日5時35分許，騎乘車
    號000-000號普通重型機車，沿新北市蘆洲區復興路往忠孝
    路方向行駛，行經復興路42號對面時，本應注意車前狀況，
    並隨時採取必要之安全措施，而依當時天候晴、日間自然光
    線、柏油路面乾燥、無缺陷、無障礙物，視距良好等情形下
    ，尚無不能注意之情事，竟疏未注意及此，即貿然直行，適
    有行人即訴外人陳玉霞從復興路42號前違規穿越劃有分向限
    制線之復興路，被告見狀閃避不及，其騎乘之上開機車車頭
    撞及陳玉霞，陳玉霞因此受有肋骨骨折併氣血胸之傷害，經
    送往新光吳火獅醫院急救，仍於同日6時41分許，因呼吸衰
    竭死亡，原告夏純彩、夏承漢為陳玉霞之子女，自得對於被
    告請求損害賠償。茲原告請求之金額分述如下：(一)殯葬費
    用：原告夏純彩為辦理陳玉霞喪葬事宜，已支出殯葬費用新
    臺幣（下同）528,255元。(二)精神慰撫金：原告與母親陳
    玉霞感情融洽，竟因被告未遵守交通規範之駕駛行為，使原
    告驟失慈愛之母親，承受極大精神痛苦，故各請求被告賠償
    精神慰撫金3,000,000元。故被告應賠償原告夏純彩合計為3
    ,528,255元（計算式：528,255＋3,000,000元＝3528,255元）
    、應賠償原告夏承漢3,000,000元。為此，爰依侵權行為之
    法律關係提起本件訴訟，併為聲明：（一）被告應給付原告
    夏純彩3,528,255元及自起訴狀繕本送達翌日起至清償日止
    ，按週年利率5％計算之利息。（二）被告應給付原告夏承漢
    3,000,000元及自起訴狀繕本送達翌日起至清償日止，按週
    年利率5％計算之利息。並陳明願供擔保請准宣告假執行。
二、被告則請求駁回原告之訴，並陳明如受不利判決，願供擔保
    請准宣告免為假執行，並以：原告請求精神慰撫金之金額過
    高，依據新北市政府車輛事故鑑定會鑑定意見書可知，陳玉
    霞於劃有分向限制線道路違規穿越道路，為肇事主因，就系
    爭事故發生亦與有過失，應負70%之過失責任，請鈞院斟酌
    雙方身分地位、經濟狀況、原告精神上之痛苦程度及本件交
    通事故之肇事責任等一切情狀，酌減本件精神慰撫金之請求
    。且原告業已受有各1,000,000元之強制險給付，依法視為
    賠償金額之一部扣除後，原告損害均已獲得填補，自無從再
    向被告為請求。故原告請求顯無理由等語置辯。
三、本件原告主張被告於前開時、地騎乘機車，未注意車前狀況
    並隨時採取必要之安全措施，因而撞及原告之母親陳玉霞致
    死亡之事實，業經本院核閱本院刑事庭110年度審交訴字第1
    34號刑事電子卷證屬實，此為被告所不爭，惟另以陳玉霞與
    有過失置辯（詳後述）。又被告因所涉過失致死犯行，業經
    本院刑事庭以110年度審交訴字第134號刑事判決判處有期徒
    刑4月，如易科罰金，以1,000元折算1日確定在案，有上開
    判決書可按，堪認原告此部分主張為真正。
四、按因故意或過失不法侵害他人之權利者，負損害賠償責任；
    不法侵害他人致死者，對於支出醫療及增加生活上需要之費
    用或殯葬費之人，亦應負損害賠償責任；不法侵害他人致死
    者，被害人之父、母、子、女及配偶，雖非財產上之損害，
    亦得請求賠償相當之金額，民法第184條第1項前段、第192
    條第1項、第194條分別定有明文。經查，原告之母陳玉霞因
    被告之過失行為致死亡，二者間具有相當因果關係，已如前
    述，是被告自應負侵權行為損害賠償責任。茲就原告請求之
    項目及金額審酌如下：
　1.殯葬費用部分：　
    本件原告夏純彩主張陳玉霞因本件車禍事故死亡，因而支出
    殯葬費用528,255元等情，業據其提出估價單、臺北市殯葬
    管理處其他收入憑單、鼎峰會館結算單、龍巖電子發票證明
    聯、喪葬服務證明書等件為證。此為被告所不爭。堪認原告
    此部分請求，應屬有據。
  2.精神慰撫金部分:
    按精神慰撫金之多寡，應斟酌雙方之身分、地位、資力與 
    加害程度，及其他各種情形核定相當之數額，該金額是否相
    當，自應依實際加害情形與被害人所受之痛苦及雙方之身分
    、地位、經濟狀況等關係決定之（最高法院51年度台上字第
    223號民事判決意旨參照）。查原告之母陳玉霞為28年3月生
    ，於系爭事故發生時為81歲，因被告過失行為致死亡，原告
    因系爭事故驟失至親，天人永隔，精神上自受有相當之痛苦
    。爰審酌原告夏純彩係高職畢業，目前擔任公司會計，月收
    約3萬多元，109年度給付總額49萬餘元，名下有多筆投資；
    原告夏承漢為大學畢業，擔任電子業經理人，月收約20、30
    萬元，109年度給付總額188萬餘元，名下有不動產及多筆投
    資；被告為高職畢業，打零工，月收入約2萬餘元，109年度
    無所得，名下無財產等情，業據兩造陳明在卷，並有本院依
    職權調取兩造稅務電子閘門財產所得調件明細表可參。是本
    院參酌兩造之學歷、地位、職業、經濟能力，暨被告行為之
    加害情形，及原告因喪母所受精神上痛苦等一切情狀，認原
    告各得請求被告賠償之精神慰撫金以1,500,000元為適當，
    逾此數額之請求，尚屬無據。
五、按「損害之發生或擴大，被害人與有過失者，法院得減輕賠
    償金額，或免除之。」，民法第217條第1項定有明文。上開
    規定之目的，在謀求加害人與被害人間之公平，故在裁判上
    法院得以職權減輕或免除之（最高法院85年台上第1756號判
    例意旨參照）。又按民法第192條第1項、第2項及第194條所
    定之損害賠償責任，係間接被害人得請求賠償之特例。此項
    請求權，自理論言，雖係固有之權利，然其權利係基於侵權
    行為之規定而發生，自不能不負擔直接被害人之過失，倘直
    接被害人於損害之發生或擴大與有過失時，依公平之原則，
    亦應有民法第217條過失相抵規定之適用（最高法院73年度
    台再字第182號判例亦同上旨）。本件原告據以請求賠償之
    請求權即民法第192條第1項、第194條，性質上雖為獨立之
    請求權，惟該請求權乃基於直接被害人死亡之同一事實而發
    生，依前揭說明，自應承擔直接被害人之過失，自仍有民法
    第217條規定之適用。被告抗辯：陳玉霞於劃有分向限制線
    道路違規穿越道路，為肇事主因，就系爭事故發生亦與有過
    失等語。按汽車行駛時，駕駛人應注意車前狀況及兩車併行
    之間隔，並隨時採取必要之安全措施。又行人禁止穿越、劃
    有分向限制線、設有劃分島或護欄之路段或三快車道以上之
    單行道，不得穿越道路，道路交通安全規則第94條第3項前
    段、第134條第3款定有明文。查系爭事故地點之路面上繪製
    有分向限制線，有肇事現場暨車損及監視錄影翻拍照片12幀
    可按，堪認被告固有未注意車前狀況，隨時採取必要安全措
    施之過失，然陳玉霞在劃有分向限制線之路段，任意穿越道
    路，足認陳玉霞亦有違規穿越馬路之過失。另本件並無其他
    科學證據得以推認被告行車之確切時速，是尚難認被告有超
    速行駛之情事，附此敘明。再者，本件車禍事故經送請新北
    市政府車輛行車事故鑑定會初鑑，及新北市車輛行車事故鑑
    定覆議會覆議鑑定結果，亦均認定「一、行人陳玉霞，於劃
    有分向限制線路段，違規穿越道路，為肇事主因。二、翁子
    芊駕駛普通重型機車，未注意車前狀況，為肇事次因。」，
    此有新北市政府交通事件裁決處110年3月24日函所附新北市
    政府車輛行車事故鑑定會新北車鑑字第0000000號鑑定意見
    書及新北市政府交通局110年6月29日新北交安字第11007609
    34號函所附新北市車輛行車事故鑑定覆議會鑑定覆議意見書
    在卷可憑，益足認被告與陳玉霞就本件事故之發生均同有過
    失。綜合上情，本院審酌被告與陳玉霞肇事原因力之強弱與
    過失之輕重，認本件車禍事故之造成應由被害人陳玉霞負擔
    60%、被告負擔40%之過失責任，始屬相當，且依前開說明，
    原告應負擔直接被害人之過失，本件應有民法第217條第1項
    規定之適用。從而，原告夏純彩得向被告請求賠償之金額為
    811,302元【計算式：（喪葬費用528,255元＋精神慰撫金1,5
    00,000元）×40％＝811,302元，元以下四捨五入】；原告夏承
    漢得向被告請求賠償之金額為600,000元【計算式：精神慰
    撫金1,500,000元×40％＝600,000元】。
六、末按因汽車交通事故死亡者，為受害人之遺屬；其順位如下
    ：1.父母、子女及配偶。同一順位之遺屬有數人時，按人數
    平均分配保險給付或補償。保險人依本法規定所為之保險給
    付，視為被保險人損害賠償金額之一部分，被保險人受賠償
    請求時，得扣除之，強制汽車責任保險法第11條第1項第2款
    第1目、第2項、第32條分別定有明文。查本件車禍事故發生
    後，原告已自國泰世紀產物保險股份有限公司受領強制責任
    險理賠金額2,000,000元，由原告各分配1,000,000元，為兩
    造所不爭。是依前揭規定，此部分金額自應由原告得請求之
    金額中予以扣除。又強制汽車責任保險金各1,000,000元之
    給付，既已超過原告各得請求被告給付之811,302元、600,0
    00元，是難認尚得再向被告請求給付。
七、綜上所述，本件原告依據侵權行為之法律關係，請求被告應
    給付原告夏純彩3,528,255元、原告夏承漢3,000,000元，及
    均自起訴狀繕本送達翌日起至清償日止，按週年利率5％計算
    之利息，均為無理由，應予駁回。又原告之訴既經駁回，其
    假執行之聲請，即失其依據，應併予駁回。
八、本件事證已臻明確，兩造其餘主張、攻擊防禦方法及所提之
    證據，均核與本件判決所認結果不生影響，爰毋庸逐一再加
    論述，附此敘明。　　
九、本件係刑事附帶民事訴訟裁定移送民事庭審理，依刑事訴訟
    法第504條第2項之規定，免納裁判費，且本件未再支出其他
    訴訟費用，故無庸為訴訟費用負擔之諭知。
中　　華　　民　　國　　111 　年　　4 　　月　　19　　日
                  三重簡易庭  法  官  王士珮
以上正本係照原本作成。
如不服本判決，應於送達後20日內，向本院提出上訴狀，並表明
上訴理由，如於本判決宣示後送達前提起上訴者，應於判決送達
後20日內補提上訴理由書（須附繕本）。
中　　華　　民　　國　　111 　年　　4 　　月　　19　　日
                              書記官  楊家蓉